【裁判字號】    98,抗,252
【裁判日期】    980223
【裁判案由】    聲請再審
【裁判全文】
臺灣高等法院民事裁定                   98年度抗字第252號
抗  告  人  丙○○
法定代理人  乙○○
上列抗告人因與相對人甲○○等間拆屋還地聲請再審事件，對於
中華民國97年8月29日臺灣板橋地方法院97年度聲再字第2號裁定
提起抗告，本院裁定如下：
    主  文
抗告駁回。
抗告費用新臺幣壹仟元由抗告人負擔。
    理  由
一、按「裁定已經確定，而有第496條第1項或第497條之情形者
    ，得準用本編之規定，聲請再審」，民事訴訟法第507條定
    有明文。又「有下列各款情形之一者，得以再審之訴對於確
    定終局判決聲明不服。但當事人已依上訴主張其事由或知其
    事由而不為主張者，不在此限：一、適用法規顯有錯誤」，
    民事訴訟法第496條第1項第1款定有明文。所謂當事人已依
    上訴主張其事由或知其事由而不為主張者，不在此限，係指
    當事人已依上訴主張其事由，並受上級法院實體審判者而言
    ，故如其上訴係因不合法而被駁回者，因未受上級法院實體
    審判，即無不許其以相同事由提起再審之訴之理。再者，「
    再審之訴，專屬為判決之原法院管轄。對於審級不同之法院
    就同一事件所為之判決，提起再審之訴者，專屬上級法院合
    併管轄。但對於第三審法院之判決，係本於第496條第1項第
    9款至第13款事由，聲明不服者，專屬原第二審法院管轄」
    ，民事訴訟法第499條亦有明定。
二、本件抗告意旨略以：相對人於臺灣板橋地方法院（下稱板橋
    地院）96年度重訴字第315號拆屋還地事件提起反訴請求確
    認其等就伊所有之臺北縣土城市○○段1222、1216、1218、
    1186地號土地（下稱系爭土地）之各該占用部分有地上權登
    記請求權存在，板橋地院乃於民國97年 1月24日以96年度重
    訴字第315號裁定核定相對人之訴訟標的價額，並命其等繳
    納裁判費。相對人不服該裁定提起抗告，經臺灣高等法院97
    年度抗字第460號裁定以其抗告不合法為由駁回其抗告，相
    對人復就該裁定聲明異議，亦經臺灣高等法院97年度聲字第
    160號裁定駁回其異議。嗣相對人乃依民事訴訟法第507條準
    用同法第496條第1項第1款規定對板橋地院96年度重訴字第
    315號確定裁定聲請再審，惟依民事訴訟法第499條第2項規
    定，相對人應合併向臺灣高等法院聲請再審，相對人竟向板
    橋地院聲請再審，依法自屬未合。又相對人聲請再審之理由
    均與其前就板橋地院96年度重訴字第315號裁定提起抗告之
    理由相同，依民事訴訟法第496條第1項但書規定，相對人實
    不得以同一理由聲請再審，是相對人之再審聲請於法亦有未
    合。原裁定未察前情，竟裁定廢棄板橋地院96年度重訴字第
    315號裁定，實有違誤，爰提起抗告請求廢棄原裁定云云。
三、經查，相對人不服板橋地院97年1月24日96年度重訴字第315
    號裁定提起抗告，惟因逾期而經本院97年度抗字第 460號裁
    定以抗告不合法為由駁回其抗告，相對人於97年4月16日就
    前開裁定聲明異議，復經本院97年度聲字第160號裁定駁回
    ，此均有前開裁定附卷可稽（見原法院卷第26-28頁），因
    相對人不得再就本院97年度聲字第160號裁定聲明不服，板
    橋地院96年度重訴字第315號裁定乃歸於確定。又本院97年
    度聲字第160號裁定於97年6月6日送達於相對人，有送達證
    書附卷可考（見原法院卷第29-31頁），是相對人於97年7月
    4日就板橋地院96年度重訴字第315號確定裁定聲請再審，並
    未逾30日之不變期間。又相對人僅係就板橋地院96年度重訴
    字第315號確定裁定聲請再審，此觀相對人之民事聲請再審
    狀即明（見原法院卷第3頁），依民事訴訟法第507條準用第
    499條第1項規定，該再審聲請事件應專屬於板橋地院管轄，
    抗告意旨指摘應合併由本院管轄，並不足採。再者，相對人
    固曾就板橋地院96年度重訴字第315號裁定提起抗告，惟嗣
    因不合法而遭本院裁定駁回，已如前述，則其抗告既未經實
    體審理，縱使其復本於同一原因聲請再審，揆諸前開說明，
    亦無不許之理。抗告人主張相對人不得本此聲請再審，亦不
    足採。從而，抗告意旨以前詞指摘原裁定不當，求予廢棄，
    非有理由，應予駁回，爰裁定如主文。
中    華    民    國    98    年    2     月    23    日
                    民事第十六庭
                        審判長法  官  劉靜嫻
                              法  官  呂淑玲
                              法  官  湯美玉
正本係照原本作成。
本裁定除以適用法規顯有錯誤為理由，不得再抗告。如提起再抗
告，應於收受後10日內委任律師為代理人向本院提出再抗告狀。
並繳納再抗告費新台幣１千元。
中    華    民    國    98    年    2     月    23    日
                              書記官  蕭進忠


司法院資訊處製作；財團法人民間司法改革基金會備份。
